【裁判字號】    92,自,221
【裁判日期】    920924
【裁判案由】    誣告等
【裁判全文】
臺灣板橋地方法院刑事判決                          九十二年度自字第二二一號
    自  訴  人  乙○○
    被      告  甲○○
右列被告因誣告等案件，經自訴人提起自訴，本院判決如左：
    主  文
甲○○無罪。
    理  由
一、自訴意旨略以：緣自訴人乙○○之友人黎思驊欲購買車輛，惟因自訴人與黎女債
    信不佳，無法辦理購車貸款，自訴人遂於民國（下同）九十一年六月二日，電請
    被告甲○○代為擔任購車名義人，被告即於翌日配合黎女赴車行辦理購車手續，
    其車款由被告以刷卡方式先行墊付予車行，二人再約定黎女須按月支付新臺幣（
    下同）一萬五千元予被告，嗣黎女自同年九月間起未依約支付款項予被告，詎被
    告竟於同年十二月三日中午，帶同年籍不詳之三名成年友人（一男二女）赴自訴
    人任職之公司，強令自訴人簽立本票三十四張，迨九十二年四月間，再向臺灣板
    橋地方法院檢察署檢察官誣告被告有詐欺情事，因認被告涉有刑法第三百零四條
    第一項之強制罪嫌及同法第一百六十九條第一項之誣告罪嫌云云。
二、按犯罪事實應依證據認定之，無證據不得推定其犯罪事實；又不能證明被告犯罪
    者，應諭知無罪之判決；刑事訴訟法第一百五十四條及第三百零一條第一項分別
    定有明文。次按刑法上誣告罪之成立，以告訴人所訴之事實必須完全出於虛構為
    要件，若有出於誤會或懷疑有此事實而為申告，以致不能證明其所訴之事實為真
    實，縱被訴人不負刑責，而告訴人本缺乏誣告之故意，亦難成立誣告罪名，又誣
    告罪之成立，以意圖他人受刑事處分虛構事實而向該官公務員申告為其要件，故
    其所訴事實，雖不能證明係屬實在，而在積極方面尚無證據證明其確係故意虛構
    者，仍不能遽以誣告論處，最高法院先後著有四十四年臺上字第八九二號判例、
    四十六年臺上字第九二七號判例可資參照。
三、本件自訴人認被告涉有強制及誣告罪嫌，無非以被告帶同多名友人赴自訴人任職
    之公司催討債務，以及被告向臺灣板橋地方法院檢察署檢察官申告被告有詐欺情
    事等為據，惟訊據被告甲○○堅決否認有強制及誣告犯行，辯稱：伊代黎思驊購
    買上開車輛後，黎女僅支付二個月款項，即於同年八月間表示將該車出售，斯時
    自訴人亦聲稱將擔保清償該筆債務，惟黎女旋失去聯絡，經屢次連繫自訴人亦遭
    推託，伊乃認自訴人與黎女有詐欺情事，並於同年十二月三日偕同一名長輩及二
    名女姓友人赴自訴人任職之公司謀求解決之道，自訴人係自願簽立本票，伊並無
    強逼自訴人簽立本票或誣指自訴人犯罪之強制或誣告情事等語。
四、經查：被告於九十一年十二月三日中午，帶同三名成年友人赴自訴人任職之公司
    ，要求自訴人解決上述債務問題等情，固據自訴人陳明在卷，並經被告供述無訛
    ，惟依自訴人於本院審理時指稱：「‧‧‧然後到去年十二月三日中午，許（指
    被告）帶著一男二女（都是成年人）到我公司說今天一定要解決，不然不讓我走
    ，他們在那裡鬧，我顧慮會影響到同事的心情，所以才簽本票，當時公司內還有
    另外一名男同事及一名女同事‧‧‧」、「‧‧‧後來十二月三日那天『保哥』
    也有來，他一來就大吼大叫，說要告我讓我坐牢，另外一名女子也說不要再跟我
    講了，叫我簽本票再說，所以我才會簽本票，許當時在旁邊沒有講話，都是別人
    在說話，後來我同事去買午餐回來後，就把我們雙方都趕出來，因為他們要午休
    ，所以我們就在公司外面的巷子談。」等語觀之（參見本院九十二年八月二十二
    日審判筆錄第二頁、第四頁），被告與其友人當時並未施以何等惡害通知或其他
    強暴、脅迫等非法手段，則被告在客觀上是否確有強制自訴人簽立本票之情事，
    已非無疑，又自訴人斯時係因顧慮影響同事上班心情始決意簽立本票，則其主觀
    上決意自由之狀態是否已遭被告等人壓制，尤非無疑，再參諸被告與友人向自訴
    人催討債務之際，自訴人之同事竟得以輕易將雙方驅離辦公室，益見被告當時是
    否確有以強暴、脅迫方法使自訴人行無義務之事之情事，顯有產生合理懷疑之餘
    地，本院實無從僅憑自訴人上開指訴遽認被告成立何等強制罪責；次被告以自訴
    人涉有詐欺罪嫌為由，向臺灣板橋地方法院檢察官提出告訴一節，固據自訴人陳
    明在卷，並經被告供述無訛，惟當時係因自訴人電邀被告代黎思驊充任購車名義
    人，嗣黎女將該車轉售後，即未依約支付款項予被告，被告乃屢屢向自訴人與黎
    女催討債務等情，亦據自訴人陳明在卷（參見本院九十二年八月二十二日審判筆
    錄第二頁），核與被告供稱：「‧‧‧當時我幫她們買車後，他們只有付二個月
    的錢，然後在八月份黎說要把車賣掉，並由陳當保人，陳也說黎付不出錢她會償
    還這金額，然後從九到十一月份我一直跟陳溝通，因為我找不到黎，可是陳一直
    推託‧‧‧」等語相符（參見同上審判筆錄第三頁），足見被告當時確有因自訴
    人電邀代黎思驊充任購車名義人一事，而與自訴人、黎思驊間發生債務糾紛，則
    被告因雙方發生財務糾紛之客觀事態而認自訴人涉有詐欺情事，並憑向臺灣板橋
    地方法院檢察署檢察官申告自訴人與黎思驊涉有詐欺罪嫌，即難認其間有何虛構
    事實誣指自訴人犯罪之誣告情事，且無論被告究係出於誤會或懷疑而為該等申告
    ，抑或自訴人是否成立詐欺罪名，均無從憑以認定被告確有誣告情事。綜上所述
    ，自訴人所指各端，既無一足資證明被告確有強制自訴人簽立本票或杜譔事實訛
    指自訴人詐欺之犯行，復查又無其他積極、確切之證據足以證明被告成立強制、
    誣告罪責，揆諸前揭規定，要屬不能證明其犯罪，爰為無罪之諭知。
據上論斷，應依刑事訴訟法第三百四十三條、第二百九十九條第一項，判決如主文。
中      華      民      國      九十二      年     九     月    二十四  日
                                        臺灣板橋地方法院刑事第十五庭
                                            法  官  王  屏  夏
右正本證明與原本無異。
如不服本判決，應於判決送達後十日內向本院提出上訴狀。
                                            書記官  楊  璧  華
中      華      民      國      九十二      年     九     月    二十四  日


司法院資訊處製作；財團法人民間司法改革基金會備份。
